臺灣新北地方法院刑事判決　　　　　　 110年度交易字第71號
公　訴　人　臺灣新北地方檢察署檢察官
被　　　告　張秉亷
上列被告因過失傷害案件，經檢察官提起公訴（109 年度偵字第
16100 號），本院判決如下：
    主  文
張秉亷犯過失傷害致人重傷罪，處有期徒刑陸月，如易科罰金，
以新臺幣壹仟元折算壹日。
    事  實
一、張秉亷於民國108 年8 月1 日18時25分許，駕駛車牌號碼00
    00-00 號自用小客車（下稱本案汽車），沿新北市三重區新
    北大道之中間直行車道往重陽路方向，行駛至新北市三重區
    新北大道與重陽路口之交岔路口（下稱本案交岔路口），右
    轉彎往新北市三重區三民街方向行駛，本應注意右轉彎時，
    應距交岔路口30公尺前換入外側車道，駛至路口後再行右轉
    ，並應讓直行車先行及注意車前狀況，且隨時採取必要之安
    全措施，而依當時情形為天候晴、晨或暮光、柏油路面乾燥
    、無缺陷、無障礙物、視距良好等情形，並無不能注意之情
    事，適有江陳金妙騎乘車牌號碼000-000 號普通重型機車（
    下稱本案機車），在本案汽車前方沿新北大道之外側右轉車
    道往重陽路方向，亦行駛至本案交岔路口，朝前方待轉區方
    向直行，此時張秉亷正駕駛本案汽車行駛在本案機車之左後
    方，因其未於距本案交岔路口30公尺前即換入外側車道，且
    未讓直行之本案機車先行，亦疏未注意車前狀況，以致未能
    及時採取必要之安全措施，因而不慎以本案汽車之右前側車
    身自左側碰撞本案機車，致使江陳金妙人車倒地，因此受有
    頭部外傷、顱內出血、腦室內出血、水腦症、腦膜下積水併
    意識不清及左側無力等傷害，張秉亷則於肇事後留在現場，
    於有偵查犯罪職權之機關或公務員僅知悉上開駕車肇事之犯
    罪事實，尚不知犯罪人為何人前，即向前來現場處理之警員
    坦承肇事而接受裁判。嗣江陳金妙經緊急送往新光吳火獅紀
    念醫院（下稱新光醫院）治療，並陸續接受腦室外引流手術
    、顱內壓監測器置入手術、腦膜下腔至腹腔引流管置放手術
    及腦室腹腔引流管置入手術，然其左側（左手及左腳）無力
    之情形持續存在，其生活無法自理而需24小時專人照護，且
    自108 年8 月至109 年6 月間持續治療超過6 個月，上開病
    況仍然存在，已達嚴重減損一肢以上機能且無法恢復之重傷
    害。
二、案經江陳金妙委託其子江政賢訴由新北市政府警察局三重分
    局報告臺灣新北地方檢察署檢察官偵查起訴。
    理  由                                              
一、按被告以外之人於審判外之言詞或書面陳述，除法律有規定
    者外，不得作為證據；又被告以外之人於審判外之陳述，雖
    不符合同法第159 條之1 至第159 條之4 之規定，但經當事
    人於審判程序同意作為證據，法院審酌該言詞陳述或書面陳
    述作成時之情況，認為適當者，亦得為證據。當事人、代理
    人或辯護人於法院調查證據時，知有第159 條第1 項不得為
    證據之情形，而未於言詞辯論終結前聲明異議者，視為有前
    項之同意，刑事訴訟法第159 條第1 項及同法第159 條之5
    分別定有明文。查本判決下列所引用被告本人以外之人於審
    判外之陳述，被告張秉亷於本院準備程序及審理時均表示同
    意作為證據（見本院交易卷第76頁、第126 頁），或檢察官
    及被告知有上開不得為證據之情形，亦均未於言詞辯論終結
    前聲明異議，本院審酌上開證據製作時之情況，尚無違法不
    當及證明力明顯過低之瑕疵，且為證明本件犯罪事實所必要
    ，揆諸上開規定，應有證據能力。而非供述證據部分，並無
    證據顯示係實施刑事訴訟程序之公務員違背法定程序所取得
    之證據，亦無顯有不可信之情況或不得作為證據之情形，自
    均有證據能力。
二、訊據被告矢口否認有何過失傷害之犯行，辯稱：我當時是直
    行車，不是轉彎車，而且是告訴人江陳金妙騎車來撞我，不
    是我撞告訴人，我認為我沒有違規，另外告訴人的傷勢應該
    沒有達重傷的程度云云。經查：
  ①被告於108 年8 月1 日18時25分許，駕駛本案汽車沿新北市
    三重區新北大道往重陽路方向行駛至本案交岔路口，欲往新
    北市三重區三民街方向行駛，告訴人則騎乘本案機車，沿新
    北大道往重陽路方向亦行駛至本案交岔路口，本案汽車之右
    前側車身即與本案機車之左側發生碰撞，致使告訴人人車倒
    地，因此受有頭部外傷、顱內出血、腦室內出血、水腦症、
    腦膜下積水併意識不清及左側無力等傷害等節，業據被告於
    警詢及本院審理時供稱：案發時我駕駛本案汽車沿新北大道
    往三民街方向行駛等語明確（見偵卷第8 頁、本院交易卷第
    130 頁），並有新光醫院109 年2 月7 日新乙診字第109033
    200 號、109 年6 月19日新乙診字第000000000 號乙種診斷
    證明書、道路交通事故現場圖、道路交通事故調查報告表㈠
    、㈡各1 份、現場暨車損照片26張及行車紀錄器畫面截圖6
    張附卷可稽（見偵卷第23頁、第29頁至第33頁、第37頁至第
    61頁、第63頁、第115 頁），此部分事實應堪認定。
  ②按汽車行駛至交岔路口，其行進、轉彎，應依下列規定：四
    、右轉彎時，應距交岔路口30公尺前顯示方向燈或手勢，換
    入外側車道、右轉車道或慢車道，駛至路口後再行右轉。七
    、轉彎車應讓直行車先行；汽車行駛時，駕駛人應注意車前
    狀況，並隨時採取必要之安全措施，道路交通安全規則第10
    2 條第1 項第4 款、第7 款、第94條第3 項前段分別定有明
    文，此為駕駛人應盡之注意義務。而本案車禍事故發生之經
    過，為被告駕駛本案汽車沿新北市三重區新北大道之中間直
    行車道往重陽路方向，行駛至本案交岔路口，右轉彎往新北
    市三重區三民街方向行駛，告訴人則騎乘本案機車，在本案
    汽車前方沿新北大道之外側車道往重陽路方向，亦行駛至本
    案交岔路口，朝前方待轉區方向直行，被告即駕駛本案汽車
    以右前側車身自左側碰撞本案機車等節，業經本院於準備程
    序時，當庭勘驗案發行車紀錄器錄影檔案及截取錄影畫面確
    認無誤（見本院交易卷第77頁、第81頁至第89頁、第130 頁
    ），參以被告於警詢時供稱：我當時是要往右前方三民街方
    向，所以我要先往右轉等語（見偵卷第8 頁、第9 頁），可
    知被告駕車沿新北大道之中間直行車道行駛至本案交岔路口
    ，確有「右轉彎」朝三民街方向前進之情形，且告訴人騎乘
    本案機車行駛在本案汽車之右前方，再參諸新北大道往重陽
    路方向之道路配置，為「直左」、「直行」、「直右」，倘
    車輛欲行駛三民街，應行駛新北大道「直右」車道，此有新
    北市政府交通局110 年8 月24日新北交工字第1101588970號
    函1 份在卷可佐（見本院交易卷第101 頁），是被告如欲前
    往三民路方向，即應行駛在新北大道之外側車道（即上述之
    「直右」車道），倘若被告駕車於距本案交岔路口30公尺前
    即換入新北大道之外側車道，依行車紀錄器錄影檔案所顯示
    之二車相對動態位置，將會行駛在告訴人之後方而依序行經
    本案交岔路口，當可避免本案車禍事故之發生，應無疑義，
    此觀新北市政府車輛行車事故鑑定會亦大致同本院前揭認定
    ，作成「張秉亷駕駛自用小客車，行至路口未換入外側車道
    右轉彎，為肇事原因。江陳金妙駕駛普通重型機車，無肇事
    因素」之鑑定意見，則有該會109 年10月21日新北車鑑字第
    0000000 號鑑定意見書1 份可參（見偵卷第143 頁至第144
    頁），惟被告竟仍沿新北大道之中間直行車道行駛至本案交
    岔路口，再右轉彎往新北市三重區三民街方向行駛，而未禮
    讓直行之告訴人先行，亦疏未注意告訴人正騎乘在其右前方
    之位置，以致未能及時採取必要之安全措施，因此不慎以本
    案汽車之右前側車身，自左側碰撞本案機車而發生本案車禍
    事故，應屬明確。
  ③又被告先前曾合法考領駕駛執照，自當知悉且應確實遵守前
    揭道路交通安全之相關規定。再依照當時情形為天候晴、晨
    或暮光、柏油路面乾燥、無缺陷、無障礙物、視距良好等情
    形，並無不能注意之情事，被告與告訴人間亦無其他車輛遮
    蔽行車視線（見本院交易卷第77頁、第85頁），竟未於距本
    案交岔路口30公尺前換入外側車道、未禮讓直行車先行且疏
    未注意車前狀況，導致其未能及時採取必要之安全措施，因
    而不慎以本案汽車之右前側車身自左側碰撞本案機車，致使
    告訴人人車倒地，因此受有頭部外傷、顱內出血、腦室內出
    血、水腦症、腦膜下積水併意識不清及左側無力等傷害，又
    本院函詢新光醫院有關告訴人所受上開傷害是否已達重傷之
    程度，經函覆略以：告訴人於108 年8 月1 日因頭部外傷、
    顱內出血、腦室內出血及水腦症被送至本院就診後，因病況
    嚴重緊急接受腦室外引流手術及顱內壓監測器置入手術並入
    住加護病房治療，而水腦症及腦膜下積水的情形後續亦接受
    腦膜下腔至腹腔引流管置放手術及腦室腹腔引流管置入手術
    的治療，於急診、住院及門診治療階段經由理學檢查、神經
    學檢查及影像學等檢查，其出血情形有改善，水腦症於手術
    後影像上有改善，但意識不清、左側無力的情形卻仍持續存
    有，一般而言若神經學上的缺損持續治療超過六個月以上仍
    然無法恢復，則治癒的可能雖有但機會隨著時間降低。此病
    人因持續…左側（左手及左腳）無力的情形生活無法自理，
    需24小時專人照護，於108 年8 月至109 年6 月持續治療超
    過6 個月，其病況仍然存在，屬減損一肢以上機能、重大難
    治之傷勢等語，此有該院110 年4 月26日新醫醫字第110000
    00242 號函暨所附醫療查詢回復記錄紙1 份存卷可參（見本
    院審交易卷第131 頁、第133 頁），可知告訴人因上開傷害
    所造成左側（左手及左腳）無力之情形持續存在，其生活無
    法自理而需24小時專人照護，且持續治療超過6 個月，上開
    病況仍然存在，已達嚴重減損一肢以上機能且無法恢復之程
    度，而屬刑法第10條第4 項第4 款所規定之重傷甚明，足認
    被告對於本案車禍事故之發生，確有違反前揭注意義務之過
    失，且其過失行為與告訴人所受重傷之結果間，具有相當因
    果關係，至為灼然。
  ④至被告雖另有未依規定於距本案交岔路口30公尺前顯示方向
    燈之違規行為，然本案車禍事故之發生，係因被告未於距本
    案交岔路口30公尺前即換入新北大道之外側車道、未禮讓直
    行之告訴人及未注意車前狀況所致，倘若被告有先行換入新
    北大道之外側車道，待告訴人經過本案交岔路口後始行右轉
    彎，縱使被告未顯示右方向燈，亦不致於發生本案車禍事故
    ，況且告訴人沿路均行駛於被告前方，於專注前方行車狀況
    之際，未必能分心察看後方車輛之方向燈顯示情形，是被告
    上開違規行為，與本案車禍事故之發生並無相當因果關係，
    而非其應負之過失責任，附此敘明。
  ⑤綜上所述，被告前揭所辯，均屬臨訟卸責之詞，要無足採，
    本案事證明確，被告上開犯行洵堪認定，應予依法論科。
三、核被告所為，係犯刑法第284 條第1 項後段之過失傷害致人
    重傷罪。又被告肇事後，於員警前往現場處理且尚未知悉其
    姓名前，在場承認為肇事人一節，有道路交通事故肇事人自
    首情形記錄表1 紙存卷可佐（見偵卷第71頁），是被告係對
    於未發覺之犯罪，表示願接受裁判之意，乃依刑法第62條前
    段之規定減輕其刑。爰以行為人之責任為基礎，審酌被告駕
    駛汽車上路，本應遵守相關交通法規，以維護交通安全，並
    確保自身及其他用路人之生命、身體及財產法益，竟疏未注
    意其應負之注意義務，致使本案車禍事故發生，並造成告訴
    人受有重傷害，所為殊非可取；兼衡告訴人所受傷害已達重
    傷之程度，對其日後影響甚鉅，暨被告之犯罪情節、過失程
    度、智識程度、於本院審理時所述之家庭經濟與生活狀況、
    犯罪後一再飾詞狡辯而否認犯行，甚至當庭表示：告訴人之
    子在新光醫院當藥劑師，該院基於人情關係，對於重傷函文
    可能5 分寫成7 分，可否請告訴人來開庭，看其傷勢可否回
    復等語（見本院交易卷第78頁、第127 頁），顯見其犯後態
    度甚差，且迄未與告訴人達成和解等一切情狀，量處如主文
    所示之刑，並諭知易科罰金之折算標準，以資懲儆。
據上論斷，應依刑事訴訟法第299 條第1 項前段，刑法第284 條
第1 項後段、第62條前段、第41條第1 項前段，刑法施行法第1
條之1 第1 項，判決如主文。
本案經檢察官謝奇孟偵查起訴，檢察官郭智安到庭執行職務。
中    華    民    國   110    年    10    月    26    日
                  刑事第三庭  法  官  洪振峰
上列正本證明與原本無異。
如不服本判決，應於判決送達後20日內敘明上訴理由，向本院提
出上訴狀 (應附繕本) ，上訴於臺灣高等法院。其未敘述上訴理
由者，應於上訴期間屆滿後20日內向本院補提理由書「切勿逕送
上級法院」。
                              書記官  李儀靜                  
中    華    民    國   110    年    10    月    28    日
附錄本案論罪科刑法條全文：
中華民國刑法第284條
因過失傷害人者，處1 年以下有期徒刑、拘役或10萬元以下罰金
；致重傷者，處3 年以下有期徒刑、拘役或30萬元以下罰金。